# 关键管理人员相关的关联方关系是否成立

提问人：qjr1124 时间：2012-07-26 15:46:18
36 号准则中　第四条 下列各方构成企业的关联方：
（十）该企业主要投资者个人、关键管理人员或与其关系密切的家庭成员控制、共同控制或施加重大影响的其他企业。
理解1:企业与关键管理人员能施加重大影响的其他企业之间就构成关联方关系. 假设A上市公司总经理甲(关键管理人员),甲投资了另一个上市公司B公司,并占股份25%以上能施加重大影响,则A与B构成关联方关系.
再看准则讲解:(2010版)
二、关联方关系界定的例外情况
（四）受同一方重大影响的企业之间不构成关联方。例如，通体个投资者的两家联营企业之间不构成关联方；仅拥有同一位关键管理人员的两家企业之间不构成关联方，某人既是一家企业的关键管理人员，同时又能对另一家企业实施重大影响，在不存在其他关联方关系的情况下，这两家企业不构成关联方。
理解2:假设A上市公司关键管理人员甲,甲投资B并构成重大影响,则A与B不形成关联方关系. 这里例外情况后半句话与准则第四条十点有冲突吗?

回答人：chenyiwei
《企业会计准则第 36 号——关联方交易》是 2006 年 2 月发布的，其制定的蓝本是 2003 年修订后的IAS 24。在 2009 年 11 月，IASB发布了修订后的IAS 24，自 2011 年度起生效（其中修订之一就是对同受国家控制的主体之间的关联方交易披露的豁免，是财政部争取和协调的结果）。IAS 24（ 2009 年修订）的另一比较明显的变化是规定同受一方重大影响的两方之间不再构成关联方，所以企业与其主要投资者个人（非控制和共同控制但有重大影响者）、关键管理人员个人及其关系密切的家庭成员所重大影响的企业之间就不再构成关联方关系。IAS 24(2009)发布后，财政部并未重新修订和发布《企业会计准则第 36 号——关联方披露》，而是以修改讲解的方式体现IAS 24(2009)的部分更新内容。这就是《讲解 2010 》与原先的《企业会计准则第 36 号——关联方披露》存在矛盾的原因。这也就可以看出：当《企业会计准则第 36 号——关联方披露》与《讲解 2010 》不一致时，应以《讲解 2010 》为准。